臺灣高雄地方法院刑事判決
111年度簡上字第2號
上  訴  人  臺灣高雄地方檢察署檢察官
被      告  林芊融


上列上訴人因被告妨害名譽案件，不服本院高雄簡易庭110年11
月4日110年度簡字第2923 號第一審簡易判決（起訴案號：109年
度偵字第16414號），提起上訴，本院管轄之第二審合議庭判決
如下：
    主  文
上訴駁回。
    事實及理由
一、本案經本院第二審合議庭（下稱本院）審理結果，認第一審
    簡易庭（下稱原審）認定事實及適用法律均無違誤，除理由
    部分補充：「被告林芊融於本院審理中，坦承有刊登如附件
    附表所示文章，然否認犯罪。惟查：被告發表如附件附表編
    號1、2所示文句，均已具體指摘告訴人將給他人下藥、利用
    法律漏洞等不實事項，而如附件附表編號1、2、3所示文章
    亦多有抽象謾罵、鄙視告訴人之文句，依上開文句之客觀文
    義觀之，顯已貶損告訴人之人格及名譽，確屬誹謗、公然侮
    辱之文字無疑。」外，其餘均引用原審判決書所記載之事實
    、證據及理由（如附件）。
二、檢察官上訴意旨略以：本件依告訴人陳明雀之請求，認原審
    量刑過輕，請求撤銷改判等語。
三、駁回上訴之理由：
  ㈠按刑事審判旨在實現刑罰權分配之正義，故法院對有罪被告
    之科刑，應符合罪刑相當原則，使輕重得宜，罰當其罪，以
    契合社會之法律感情，故刑法第57條明定科刑時應審酌一切
    情狀，尤應注意該條所列各款事項以為科刑輕重之標準，俾
    使法院就個案之量刑，能斟酌至當；然若量刑時已斟酌刑法
    第57條各款所列之情狀，而未逾越法定刑度之範圍，亦無濫
    用權限之情形，則其量刑之輕重，即屬事實審法院得依職權
    自由裁量之事項，不得任意指摘為違法。
  ㈡原審以被告犯行明確，以簡易判決判處被告犯刑法第310條第
    2項之散布文字誹謗罪（2罪）、刑法第309條第1項之公然侮
    辱罪（1罪），並審酌「被告為智識成熟之成年人，竟不思
    以理性方式處理與告訴人間糾紛，恣意侮辱及誹謗告訴人，
    貶損告訴人人格、名譽，所為實有不該，惟念其犯後坦承犯
    行，態度尚可，兼衡其教育程度、經濟（涉個人隱私，詳卷
    ）、前科素行（詳卷附臺灣高等法院被告前案紀錄表）等一
    切情狀」，分別量處如附件原審判決主文欄所示之刑，並諭
    知以新臺幣1,000元折算1日之易科罰金、易服勞役折算標準
    ，拘役部分則定其應執行之刑為拘役20日，核其認事用法，
    均無違誤，並已就刑法第57條各款有關量刑審酌事項，已詳
    加斟酌，未逾越客觀上之適當性、相當性及必要性，尚屬合
    法裁量權之行使，難謂有何違法失當之處。檢察官以上開理
    由指摘原審量刑不當等語，為無理由，應予駁回。
據上論斷，應依刑事訴訟法第455 條之1 第1 項、第3 項、第36
8 條、第373 條，判決如主文。
本案經檢察官童志曜提起公訴，檢察官呂乾坤提起上訴，檢察官
林敏惠到庭執行職務。　
中　　華　　民　　國　　 111 　年　　4 　月　　26　　日
                  刑事第七庭   審判長法　官林柏壽  
　　　　　　　　　                   法  官洪韻筑
　　　　　　　　　                   法  官李宜穎
以上正本證明與原本無異。
不得上訴。
因疫情而遲誤不變期間，得向法院聲請回復原狀。
中　　華　　民　　國　　111 　年　　4 　　月　　26　　日
　　　　　　　　　　　　　　　　　　 書記官王紀淳
附錄本判決論罪科刑法條：
刑法第309條第1項
公然侮辱人者，處拘役或9千元以下罰金。

刑法第310條
意圖散布於眾，而指摘或傳述足以毀損他人名譽之事者，為誹謗
罪，處1年以下有期徒刑、拘役或1萬5千元以下罰金。
散布文字、圖畫犯前項之罪者，處2年以下有期徒刑、拘役或3萬
元以下罰金。
對於所誹謗之事，能證明其為真實者，不罰。但涉於私德而與公
共利益無關者，不在此限。

附件：原審判決
臺灣高雄地方法院刑事簡易判決
                                     110年度簡字第2923號
公  訴  人  臺灣高雄地方檢察署檢察官 
被　　　告　林芊融　女　民國00年0月00日生
                    身分證統一編號：Z000000000號
                    住高雄市○○區○○街0○0號
上列被告因妨害名譽案件，經檢察官提起公訴（109 年度偵字第
16414 號），因被告自白犯罪，本院認為宜以簡易判決處刑（原
案號：110 年度審易字第881 號），逕以簡易判決處刑如下：
    主  文
林芊融犯散布文字誹謗罪，處拘役拾伍日，如易科罰金，以新臺
幣壹仟元折算壹日。又犯散布文字誹謗罪，處拘役拾伍日，如易
科罰金，以新臺幣壹仟元折算壹日。又犯公然侮辱罪，處罰金新
臺幣參仟元，如易服勞役，以新臺幣壹仟元折算壹日。拘役部分
，應執行拘役貳拾日，如易科罰金，以新臺幣壹仟元折算壹日。
    事實及理由
一、林芊融與陳明雀為鄰居，素有不睦，詎林芊融竟意圖散布於
    眾，基於公然侮辱、散布文字誹謗之犯意，分別於附表編號
    1 至3 所示時間，在其高雄市○○區○○街0 ○0 號住處，以電
    腦設備連接網際網路，至不特定多數人均得共見共聞之臉書
    帳號「Chien Jung Lin」個人頁面，發布如附表編號1至3 
    所示指摘陳明雀「對洪榮良有不良圖謀」及「企圖謀取被告
    房產」之不實內容，及「十分貪心的女人」、「惡毒的女人
    」、「心態不平衡到極點」、「社會的害蟲」等侮辱人格用
    語之文句，足以貶損陳明雀之人格及名譽。
二、認定犯罪事實所憑之證據及其理由：上開犯罪事實，業據被
    告林芊融坦承不諱，核與證人即告訴人陳明雀證述相符，並
    有告訴人提出之臉書帳號「Chien Ju ng Lin」個人臉書網
    頁擷圖在卷可佐，足認被告前揭任意性自白與事實相符，堪
    予採信。從而，本案事證明確，被告犯行均堪認定，應依法
    論科。
三、論罪科刑：
  ㈠新舊法比較：被告為本件犯行後，刑法第309 條、第310 條
    雖均於108 年12月25日經總統公布修正，同年月27日施行，
    惟查修正後之規定係依刑法施行法第1 條之1 第2 項本文規
    定將罰金提高30倍，其修正之結果不生有利或不利於行為人
    之情形，自非法律變更，當亦不生新舊法比較之問題，而應
    依一般法律適用原則，逕行適用裁判時法。
  ㈡法律說明：按刑法上之公然侮辱罪，係在規範僅抽象的公然
    為謾罵或嘲弄，並未指摘具體事實之行為，而刑法誹謗罪之
    成立，必須意圖散布於眾，而指摘或傳述足以毀損他人名譽
    之具體事實（最高法院86年度台上字第6920號判決要旨參照
    ）。經查：
  ⒈被告如附表編號1 所示張貼之「加上他的病情不穩定--- 〉常
    看到我就發作～～～說不定---〉遲早鬧出人命＋情殺命案」、「
    這騎樓一定要圍起來的～我不能讓那老女人陳明雀大方走進
    來」、如附表編號2 所示張貼之「你這個惡毒的女人～你到
    底要幾個房子呢?這個新安街2-4的房子---〉你也肖想要住進
    嗎? ～你真的皮很厚捏～」、「你是不是離婚心態不平衡到極
    點??? 」、如附表編號3 所示張貼之「嚴格應該說---〉會有
    人愛上～陳明雀???～那才有鬼～」、「我都不敢說：你是不是
    社會的害蟲了?!?～不是害蟲?那是什麼呢??」等辱罵告訴人
    之言論，並未指摘具體事實而為抽象之謾罵，且內容依一般
    社會通念，已含有輕侮、鄙視對方之意，足使告訴人在精神
    上、心理上感覺難堪，並貶抑告訴人在社會上之評價，而為
    侮辱告訴人之言論無疑。
  ⒉至被告如附表編號1 所示張貼之「沒辦法囉～那陳明雀一直肖
    想當洪太太～---〉讓他直接睡進來～」、「我很擔心---〉他會
    給洪大哥＋洪家長輩下藥...」、「但大家都知道我隔壁的警
    察＋警眷的陳明雀～一直想當洪太太很久了～」、附表編號2 
    所示張貼之「給陳明雀～你真是個十分貪心的女人～自己有二
    個房子可住～還有～想要利用法律漏洞？自己做壞事＋不敢承
    擔～」之言論內容，顯均已有具體指摘告訴人，已非抽象的
    公然為謾罵或嘲弄，且內容客觀上足使一般瀏覽之不特定大
    眾，就所指涉特定之具體事實有所認知，並足使見聞內容之
    不特定人，對告訴人之名譽、操守及人格產生負面評價，自
    屬以文字所為之誹謗。
  ㈡罪名及罪數：
  ⒈核被告如附表編號1 、2 所為，均係犯刑法第309 條第1 項
    之公然侮辱罪、同法第310 條第2 項之散佈文字誹謗罪；如
    附表編號3 所為，係犯刑法第309 條第1 項之公然侮辱罪。
  ⒉被告如附表編號1 所示2 次發布如附表編號1 所示文字之行
    為，係於密接時間內，陸續張貼，且侵害同一法益，各行為
    之獨立性極為薄弱，顯係出於同一貶損告訴人名譽之目的，
    依一般社會健全觀念，難以強行分開，應視為數個舉動之接
    續施行，合為包括之一行為予以評價，屬接續犯。公訴意旨
    認被告如附表編號1 所示犯行應分論併罰，容有未洽，附此
    敘明。
  ⒊被告如附表編號1 、2 所示犯行，均係以一行為觸犯公然侮
    辱罪及散布文字誹謗罪，均為想像競合犯，應依刑法第55條
    規定，各從一重之散布文字誹謗罪處斷。
  ⒋被告所犯上開3 罪，犯意各別，行為互殊，應予分論併罰。
  ㈢刑罰裁量：爰以行為人之責任為基礎，審酌被告為智識成熟
    之成年人，竟不思以理性方式處理與告訴人間糾紛，恣意侮
    辱及誹謗告訴人，貶損告訴人人格、名譽，所為實有不該，
    惟念其犯後坦承犯行，態度尚可，兼衡其教育程度、經濟（
    涉個人隱私，詳卷）、前科素行（詳卷附臺灣高等法院被告
    前案紀錄表）等一切情狀，分別量處如主文所示之刑，並分
    別諭知易科罰金、易服勞役之折算標準。並就拘役刑部分，
    定應執行刑如主文所示，及諭知易科罰金折算標準。
四、依刑事訴訟法第449 條第2 項、第3 項、第454 條第1 項，
    刑法第309 條第1 項、第310 條第2 項、第55條、第41條第
    1 項前段、第42條第3 項、第51條第6 款，刑法施行法第1
    條之1 ，逕以簡易判決處刑如主文。
五、如不服本判決，應於判決送達之日起20日內，向本院提出上
    訴狀。
六、本案經檢察官童志曜提起公訴，檢察官呂乾坤到庭執行職務
    。
中　　華　　民　　國　 110　　年　　11　　月　　4 　　日
                      高雄簡易庭  法  官  陳銘珠
以上正本證明與原本無異。
如不服本判決，應於判決送達之日起20日內向本院提出上訴書狀
。
因疫情而遲誤不變期間，得向法院聲請回復原狀。
中　　華　　民　　國　 110　　年　　11　　月　　4 　　日
                                  書記官  黃靖媛
附錄本案論罪科刑法條：
《中華民國刑法第309條》
公然侮辱人者，處拘役或九千元以下罰金。
以強暴犯前項之罪者，處一年以下有期徒刑、拘役或一萬五千元
以下罰金。
《中華民國刑法第310條》
意圖散布於眾，而指摘或傳述足以毀損他人名譽之事者，為誹謗
罪，處一年以下有期徒刑、拘役或一萬五千元以下罰金。
散布文字、圖畫犯前項之罪者，處二年以下有期徒刑、拘役或三
萬元以下罰金。
對於所誹謗之事，能證明其為真實者，不罰。但涉於私德而與公
共利益無關者，不在此限。  


附表   編號 刊登時間 刊登內容 1 108年9月4日中午12時40分 「沒辦法囉～那陳明雀一直肖想當洪太太～---〉讓他直接睡進來～」、「我很擔心---〉他會給洪大哥＋洪家長輩下藥...」、「加上他的病情不穩定---〉常看到我就發作～～～說不定---〉遲早鬧出人命＋情殺命案」  108年9月4日下午1時21分 「但大家都知道我隔壁的警察＋警眷的陳明雀～一直想當洪太太很久了～」、「這騎樓一定要圍起來的～我不能讓那老女人陳明雀大方走進來」 2 108年9月20日中午12時3分 「給陳明雀～你真是個十分貪心的女人～自己有二個房子可住～還有～想要利用法律漏洞？自己做壞事＋不敢承擔～」、「你這個惡毒的女人～你到底要幾個房子呢?這個新安街2-4的房子---〉你也肖想要住進嗎?～你真的皮很厚捏～」、「你是不是離婚心態不平衡到極點???」 3 108年9月22日中午12時33分 「嚴格應該說---〉會有人愛上～陳明雀???～那才有鬼～」、「我都不敢說：你是不是社會的害蟲了?!?～不是害蟲（起訴書誤載為社會的害蟲）?那是什麼呢??」